臺灣臺中地方法院行政訴訟判決
110年度交字第492號
原      告  林盈君  

被      告  臺南市政府交通局

代  表  人  王銘德  
上列當事人間交通裁決事件，原告不服被告民國110年10月15日
南市交裁字第78-GDH531450、78-GDH488769號裁決書，提起行政
訴訟，本院判決如下：
    主  文
原告之訴駁回。
訴訟費用新臺幣參佰元由原告負擔。
    事實及理由
一、程序事項：按行政訴訟法第237 條之7 規定，交通裁決事件
    之裁判，得不經言詞辯論為之。本件屬交通裁決事件，依兩
    造所述各節及卷內資料其事證已臻明確，本院認無經言詞辯
    論之必要，爰不經言詞辯論而為判決。
二、事實概要：原告所有號牌MWD-9296號普通重型機車(下稱系
    爭車輛）先後於㈠民國110年4月23日8時29分許，行經臺中市
    西屯區青海路與環中路口，因「汽機車駕駛人未依規定使用
    方向燈」之違規行為，㈡110年4月23日8時30分許，行經臺中
    市西屯區環中路3段與朝馬路口，因「汽機車駕駛人未依規
    定使用方向燈」之違規行為，遭民眾於檢具事證檢舉，經臺
    中市政府警察局第六分局（下稱舉發機關）員警認定該車違
    反道路交通管理處罰條例第42條之規定，逕行對車主即原告
    掣開第GDH531450、GDH488769號舉發違反道路交通管理事件
    通知單。原告未於到案期限檢具事證及應歸責人相關資料，
    向被告告知應歸責人，被告即依道路交通管理處罰條例第85
    條第4項規定，推定原告有過失，並依道路交通管理處罰條
    例第85條第1項後段「仍依本條例各該違反條款規定處罰」
    之規定，續於110年10月15日以南市交裁字第78-GDH531450
    、78-GDH488769號裁決書（下稱原處分一、二），依道路交
    通管理處罰條例第42條及「違反道路交通管理事件統一裁罰
    基準表」之規定，按期限內到案之基準，裁處原告第1階段
    罰鍰新臺幣1,200元及罰鍰新臺幣（下同）1,200元。
三、原告主張略以：
　㈠原告於110年4月23日下班途中經路人提醒方向燈未閃爍，方
    知機車後方左右兩側方向燈號發生故障無法運作，同日晚間
    經保達車業（機車行）維修師傅檢查為線路短路導致後方左
    右兩側方向燈泡損壞，並於同日完成修復（附上維修收據憑
    證）。駕駛人自發現方向燈號無法正常運作至完成修復期間
    進行駕駛，方向燈號尚難正常運作。又同年同月17日於同機
    車行進行輪胎打氣，該日維修師傅亦進行剎車、前後方燈號
    、方向燈號等功能簡易檢測，皆可正常運作。同年同月17日
    至23日未滿7天間，實屬不知方向燈號何時發生故障無法正
    常運作。
　㈡行經青海路與環中路口，該路口僅有右轉與直行等二種號誌
    行駛方向，駕駛人並未變換車道，無須使用方向燈號。
　㈢根據「道路交通處罰條例第85-1條」規定，違規地點必須相
    距6公里以上，違規時間相隔6分鐘以上或行駛距離超過一個
    路口，才可以連續舉發，但同年4月23日舉發的二張罰單時
    間差只有1分鐘，明顯違反連續舉發規定及憲法第23條的比
    例原則，於法不符。執法人員得以連續舉發及隨同多次處罰
    的遏阻作用，以達成行政管制目的，但仍須符合憲法第23條
    的比例原則及法律保留原則，尤其，輕率認定「民眾檢舉」
    案件不受6公里或6分鐘的限制。
　㈣行政機關對違法者依法裁罰乃基於社會公益，裁罰目的在於
    矯正行為人違法行為，更正不當行車習慣，非為獲利，其處
    罰種類相同，如從一重處已足以達成行政目的者，不應重複
    裁處，使人民承受不利益的處分等語，並聲明：原處分一、
    二撤銷，訴訟費用由被告負擔。
四、被告答辯則以：
  ㈠原告於110年4月23日8時29分許、同日8時30分許，駕駛車牌
    號碼000-0000號普通重型機車，行經臺中市西屯區青海路與
    環中路口、環中路3段與朝馬路口，不依規定使用燈光（左
    、右轉未使用方向燈），經警製單舉發，違規事證明確，被
    告乃據此各裁處原告罰鍰1,200，揆諸首揭規定，並無不合
    ，應予維持。
  ㈡復按道路交通安全規則第91條第1項第1款、第2款及第6款、
    第102條第1項第4款及第5款、第109條第2項第2款規定：「
    行車遇有轉向、減速暫停、讓車、倒車、變換車道等情況時
    所用之燈光及駕駛人之手勢，應依下列規定：1、右轉彎時
    ，應先顯示車輛前後之右邊方向燈光，或由駕駛人表示左臂
    向上，手掌向右微曲之手勢。2、左轉彎時，應先顯示車輛
    前後之左邊方向燈光，或由駕駛人表示左臂平伸，手掌向下
    之手勢……6、變換車道時，應先顯示欲變換車道方向之燈光
    或手勢。」、「汽車行駛至交岔路口，其行進、轉彎，應依
    下列規定：……4、右轉彎時，應距交岔路口30公尺前顯示方
    向燈或手勢，換入外側車道、右轉車道或慢車道，駛至路口
    後再行右轉。但由慢車道右轉彎時應於距交岔路口30至60公
    尺處，換入慢車道。5、左轉彎時，應距交岔路口30公尺前
    顯示方向燈或手勢，換入內側車道或左轉車道，行至交岔路
    口中心處左轉，並不得占用來車道搶先左轉。……。」、「汽
    車駕駛人，應依下列規定使用方向燈：……2、左（右）轉彎
    時，應先顯示車輛前後之左（右）邊方向燈光；變換車道時
    ，應先顯示欲變換車道方向之燈光，並應顯示至完成轉彎或
    變換車道之行為。」，對於車輛駕駛人左（右）轉彎或變換
    車道時，應顯示方向燈或手勢業有明確規定。本案經審視舉
    發單位錄影採證光碟畫面：1.第SK0000000號案【影像檔名
    稱：0829-GDH531450-青海路與環中路口】畫面時間：2021/
    04/23  08：29：11〜08：29：17原告駕駛系爭車輛由東往西
    ，未顯示方向燈，自青海路2段左轉環中路2段往南行駛。2.
    第SK0000000號案【影像檔名稱：0830-GDH488769-環中路三
    段與朝馬路】畫面時間：2021/04/23  08：30：01〜08：30
    ：09原告駕駛系爭車輛由北往南，未顯示方向燈，自環中路
    3段右轉朝馬路往西行駛。上開畫面有舉發單位110年8月16
    日中市警六分交字第1100100815號函檢附民眾檢舉錄影採證
    光碟（1片）可稽（如乙證3）。原告駕駛系爭車輛行至系爭
    兩個路口左轉及右轉，未依規定顯示車輛左邊及右邊方向燈
    ，揆諸上開規定，已構成處罰要件至明。
  ㈢本件原告違規行為次數之認定，應按自然單一行為之判斷原
    則，以一理性的非法律人根據社會一般通念，或以自然觀察
    方法所理解的一行為，予以評價；概原告本件核屬對於「轉
    彎未打方向燈」之行政法上義務違反，依社會一般通念，當
    認屬自然各別單一行為，其應擔負違反之行政處罰責任，從
    自然觀察方法理解，原告先後共2次「轉彎未打方向燈」行
    為，係於不同時間，在不同之車道線「路段」及「路口」所
    為。而在不同一地點之同種行為，均構成違規事實時，應認
    定為非一行為，為自然意義之數行為，依法應分別處罰。
　㈣原告上開2件違規案，隨著各別行為之時間及地點不同，其先
    後2次轉彎未打方向燈行為，對先後行經各該2個不同路口之
    用路人所製造之不確定風險對象亦即不同，已如上述，被告
    自無法將上開2行為以一行為認定之，故原告2件違規行為，
    均屬獨立之自然意義之數行為，應分別評價、處罰，被告據
    此予以分別裁處，當無違誤。
　㈤原告駕駛系爭車輛行至系爭2個違規路口，確未依上開道路交
    通安全規則規定，於左、右轉時顯示車輛左、右邊方向燈；
    復依斯時之客觀情狀，並無不能注意之情事，依原告係合法
    考領有普通重型機車駕駛執照之駕駛人，對於上開相關交通
    法規，自難諉為不知。原告駕車前未依上開道路交通安全規
    則第89條第1項規定，確實檢查系爭車輛燈光是否有效，事
    後始知悉車輛方向燈故障，復未立即停車於安全處加以檢修
    ，或依道路交通安全規則第91條規定，以手勢警示提醒其他
    車輛旨揭車輛行駛動向，猶仍繼續行駛於道路上任意改變車
    輛動向，徒增自己及他人行車風險，原告主觀上縱無故意，
    然其顯已欠缺普通車輛駕駛人主觀上應擔負遵守道路交通法
    規，以維護道路交通安全之義務認知，而具有可非難性及可
    歸責性，無從排除其無過失責任並得免受處罰等語，並聲明
    ：原告之訴駁回，訴訟費用由原告負擔。
五、本院之判斷：
  ㈠按「行車遇有轉向、減速暫停、讓車、倒車、變換車道等情
    況時所用之燈光及駕駛人之手勢，應依下列規定：六、變換
    車道時，應先顯示欲變換車道方向之燈光或手勢。」道路交
    通安全規則第91條第1項第6款定有明文；次按「汽車駕駛人
    ，不依規定使用燈光者，處新臺幣1,200元以上3,600元以下
    罰鍰。」，道路交通管理處罰條例第42條亦有明文。又依違
    反道路交通管理事件統一裁罰基準表之規定，汽車駕駛人，
    不依規定使用燈光，期限內繳納罰鍰或到案聽候裁決者，統
    一裁罰基準1,200元。
  ㈡經查，依舉發機關110年8月16日中市警六分交字第110010081
    5號函檢附之檢舉民眾行車紀錄器畫面擷圖（見本院卷第65-
    68頁）可知，原告騎乘系爭車輛沿臺中市西屯區青海路2段
    往西方向，未顯示方向燈即左轉環中路2段，之後沿環中路3
    段，復未顯示方向燈即右轉朝馬路行駛等情，亦為原告所不
    爭執，故就此部分之事實，應可認定。足認原告駕駛系爭車
    輛確有變換車道前未使用方向燈，構成道路交通管理處罰條
    例第42條之規定。
  ㈢再按「第7條之2之逕行舉發案件有下列情形之一者，得連續
    舉發：一、逕行舉發汽車行車速度超過規定之最高速限或低
    於規定之最低速度或有第33條第1項、第2項之情形，其違規
    地點相距6公里以上、違規時間相隔6分鐘以上或行駛經過一
    個路口以上。但其違規地點在隧道內者，不在此限。」，為
    道路交通管理處罰條例第85條之1第2項第1款所明定。依據
    司法院釋字第604號解釋意旨，有關連續交通違規行為認定
    之規定，乃立法者考量該違規事實之存在，對公益或公共秩
    序確有影響，使主管機關得藉舉發其違規事實之次數，作為
    認定其違規行為之次數，而予以多次處罰，不生一行為二罰
    之問題，與法治國家一行為不二罰之原則，並無牴觸。查原
    告二次分別遭舉發之違規時間（110年4月23日08時29分12秒
    至17秒、08時30分04秒至07秒）、地點（臺中市西屯區青海
    路2段與環中路2段口、臺中市環中路3段與朝馬路口），兩
    次違規時間、地點均不同，且原告之違規行為非連續為之，
    亦非道路交通管理處罰條例第33條第1項、第2項之情形，是
    被告依舉發事實予原處分一、二裁罰原告，並未違反一行為
    不二罰原則，併予指明。被告所裁處之原處分一、二，洵屬
    有據。
  ㈣又原告提供當日系爭車輛方向燈泡修復證明，主張免罰云云
    ，然按「行車前應注意方向盤、煞車、輪胎、燈光、雨刮、
    喇叭、照後鏡及依規定應裝設之行車紀錄器、載重計與轉彎
    、倒車警報裝置等須詳細檢查確實有效」、「行車遇有轉向
    、減速暫停、讓車、倒車、變換車道等情況時所用之燈光及
    駕駛人之手勢，應依下列規定：（第1 款）右轉彎時，應先
    顯示車輛前後之右邊方向燈光，或由駕駛人表示左臂向上，
    手掌向右微曲之手勢。」道路交通安全規則第89條第1 項第
    1 款、第91條第1 項第1 款分別定有明文，故駕駛人上路前
    ，負有檢查並確保在用路過程中，上開裝置均確實有效而得
    發揮作用之義務。又「違反行政法上義務之行為非出於故意
    或過失者，不予處罰。」行政罰法第7 條第1 項定有明文，
    是違反行政法上義務行為之處罰，並不以故意為限，即使行
    為人因過失違反行政法上之義務，除法律有明文規定外，亦
    應予以處罰。原告為合格考領有駕駛執照之駕駛人，即負有
    將系爭車輛合於法規之義務，自應於行車前檢查系爭車輛燈
    光是否有故障，以維護行車安全。惟原告竟疏未注意而仍繼
    續駕駛系爭車輛行駛於道路上，不論是否於駕駛之初或途中
    始知悉系爭車輛之方向燈故障，卻未停車立即檢修，或以手
    勢示意使後方車輛清楚知悉其欲變換車道之行為，仍繼續行
    駛於道路上且任意變換車道，恐造成道路交通之危害，其既
    已違反上開法令，主觀上縱無故意之責，亦有過失之可歸責
    事由，自難憑此免除責任而謂其無處罰條例第42條規定之適
    用。
六、綜上所述，原告違規事證明確，被告依法所為原處分一、二
    並無違誤，原告訴請撤銷，為無理由，應予駁回。
七、本件第一審裁判費為300 元，應由原告負擔，爰確定第一審
    訴訟費用額如主文第2 項所示。
據上論結，本件原告之訴為無理由，依行政訴訟法第237 條之7
、第98條第1 項前段、第237 條之8 第1 項，判決如主文。
中　　華　　民　　國　　111 　年　　5 　　月　　3 　　日
　　　　　　　　　行政訴訟庭　法　官　楊萬益
以上正本證明與原本無異。
如不服本判決，應於判決送達後20日內，向本院提出上訴狀並表
明上訴理由（原判決所違背之法令及其具體內容或依訴訟資料可
認為原判決有違背法令之具體事實），其未表明上訴理由者，應
於提出上訴後20日內向本院補提理由書（上訴狀及上訴理由書均
須按他造人數附繕本，如未按期補提上理由書，則逕予駁回上訴
），並應繳納上訴裁判費新臺幣750元。
中　　華　　民　　國　　111 　年　　5 　　月　　3 　　日
　　　　　　　　　　　　　　　書記官　林柏名